【裁判字號】    99,司財管,48
【裁判日期】    990524
【裁判案由】    選任遺產管理人
【裁判全文】
臺灣臺南地方法院民事裁定            99年度司財管字第48號
聲  請  人  臺灣土地銀行股份有限公司
法定代理人  寅○○
代  理  人  甲○○
上列聲請人聲請指定被繼承人庚○○之遺產管理人事件，本院裁
定如下：
    主      文
選任財政部國有財產局臺灣南區辦事處臺南分處為被繼承人庚○
○之遺產管理人。
程序費用新臺幣壹仟元由被繼承人庚○○之遺產負擔。
    理      由
一、按繼承開始時，繼承人之有無不明者，由親屬會議於一個月
    內選定遺產管理人，並將繼承開始及選定遺產管理人之事由
    ，向法院報明；無親屬會議或親屬會議未於前條所定期限內
    選定遺產管理人者，利害關係人或檢察官，得聲請法院選任
    遺產管理人，並由法院依前項規定為公示催告；公示催告期
    限屆滿，無繼承人承認繼承時，其遺產於清償債權，並交付
    遺贈物後，如有剩餘，歸屬國庫；非公用國有財產以財政部
    國有財產局為管理機關， 民法第1177條、第1178條第2項、
    第1185條、國有財產法第12條分別定有明文。
二、聲請意旨略以：被繼承人庚○○（民國○○年○月○○日生，身
    分證統一編號：Ｚ000000000號，98年5月10日死亡，生前最
    後住所：臺南縣七股鄉城內村4鄰城內29號）生前於81年6月
    16日簽發借據向聲請人借款新臺幣117萬元正，約定利率年
    息10.5%，自92年1月13日起應償付本息，被繼承人庚○○尚
    未清償完畢，即於98年5月10日死亡，庚○○之法定繼承人
    均已拋棄繼承權，亦未依民法第1177條、第1178條於法定期
    限內，召開親屬會議並選任遺產管理人，以致聲請人之債權
    無法行使，為保障聲請人即債權人之權益，聲請人爰依法聲
    請鈞院選任被繼承人庚○○之遺產管理人，聲請人並主張辛
    ○○為被繼承人之長子，應為適當之遺產管理人人選，請求
    指定辛○○為被繼承人庚○○之遺產管理人等語。
三、聲請人主張之上開事實，業據提出經被繼承人庚○○所簽立
    之中長期放款借據影本1件、本院98年11月17日南院龍家喜9
    8年度繼字第1282號函、繼承系統表、被繼承人庚○○之除
    戶謄本、法定繼承人之戶籍謄本、財政部臺灣省南區國稅財
    產歸屬資料清單為證，聲請人主張堪信為真實；復查被繼承
    人庚○○之繼承人均已拋棄繼承權，業據本院調閱98年度繼
    字第1282號拋棄繼承卷宗核閱無誤，又未準用民法第1177條
    規定選定遺產管理人，而聲請人為被繼承人之債權人，故聲
    請人以利害關係人聲請選任被繼承人之遺產管理人，核與上
    開規定並無不合，應予准許。而聲請人指定被繼承人庚○○
    之長子辛○○為遺產管理人之部分，經本院以99年3月29日
    南院龍家秀99年度司財管字第48號函，請辛○○於文到5日
    內以書面向本院陳明是否願意擔任被繼承人庚○○之遺產管
    理人，逾期視為無意願。經合法送達辛○○，迄今未見回覆
    ，視為辛○○無意願擔任被繼承人庚○○之遺產管理人；且
    辛○○已向本院聲明拋棄對被繼承人庚○○之繼承權，顯見
    其無繼承或管理被繼承人庚○○遺產之意願，本院認不宜指
    定辛○○為被繼承人庚○○之遺產管理人。
四、查本件被繼承人庚○○之繼承人均已拋棄繼承權，足見渠等
    對被繼承人遺產之處置已漠不關心，經本院函詢其繼承人辛
    ○○、丑○○○、子○○、癸○○、壬○○、丁○○、乙○
    ○、丙○○、己○○、戊○○○，請其等於文到5日內以書
    面陳明是否願意擔任被繼承人庚○○之遺產管理人，逾期視
    為無意願，上開繼承人均逾期未陳明其意願，視為不願意擔
    任，有送達證書附卷可憑。查被繼承人庚○○之遺產，倘無
    人承認繼承時，將於清償債權，交付遺贈物後，歸屬國庫，
    即無人繼承之遺產若有賸餘，終歸國家所取得，則職司國有
    財產管理之有關機關自係最為適合擔任遺產管理之人，況上
    開機關就遺產管理之有關法律程序亦相當熟悉；故為使遺產
    之處置順利進行，並考量遺產管理之專業性與公平性，認選
    任財政部國有財產局臺灣南區辦事處臺南分處為被繼承人庚
    ○○之遺產管理人為適當。
五、依非訟事件法第157條、第24條第1項，裁定如主文。
中    華    民    國    99    年    5     月    24    日
                  家事法庭    司法事務官  柯雅菱
以上正本係照原本作成。
如不服本裁定，應於裁定送達後10日內向本院提出抗告狀，並繳
納抗告費新台幣1千元。
中    華    民    國    99    年    5     月    26    日
                                  書記官  鄭隆慶

司法院資訊處製作；財團法人民間司法改革基金會備份。
